【裁判字號】    97,家聲,218
【裁判日期】    971001
【裁判案由】    變更子女姓氏
【裁判全文】
臺灣臺中地方法院民事裁定             97年度家聲字第218號
聲  請  人  乙○○
法定代理人  呂婉譁
非訟代理人  洪錫欽律師
複  代理人  陳姿君律師
相  對  人  甲○○
上列當事人間聲請變更子女姓氏事件，本院裁定如下：
    主  文
聲請人乙○○之姓氏准予變更為母姓「呂」。
程序費用由相對人負擔。
    理  由
一、按非婚生子女經生父認領，而父母之一方或雙方死亡，或父
    母之一方或雙方生死不明滿3年，或非婚生子女由生母任權
    利義務之行使或負擔，或父母之一方曾有或現有未盡扶養義
    務滿2年；且有事實足認子女之姓氏對其有不利之影響時，
    父母之一方或子女得請求法院宣告變更子女之姓氏為父姓或
    母姓，民法第1059條之1第2項定有明文。
二、聲請意旨略以：聲請人乙○○（男、民國81年1月2日生）之
    生母為呂婉譁，出生同時並經相對人認領，惟聲請人出生迄
    今，相對人鮮少探視聞問，亦未盡扶養責任，聲請人均由呂
    婉譁及其家族照顧，並與之共同生活；聲請人從相對人之姓
    氏卻對其印象薄弱，關係疏離，並常因此感到悲傷，擔心遭
    人議論，為此爰依法請求裁定准許變更聲請人之姓氏為母姓
    「呂」等語。
三、本院依相對人現住地寄送調查通知書，通知相對人於97年7
    月3日訊問期日到庭，經合法送達，相對人無正當理由未到
    場，致無法得悉其對聲請意旨之意見。
四、本院查：聲請人主張其生母為呂婉譁，出生同時並經相對人
    認領，惟其出生迄今，相對人鮮少探視聞問，亦未盡扶養責
    任，均由呂婉譁及其家族照顧，並與之共同生活等事實，除
    據聲請人提出戶籍謄本2件為證外，並經聲請人乙○○於本
    院97年7月3日訊問時陳述明確，應堪信為真實。而聲請人之
    生父自其出生後不久即與之長期失聯，聲請人均由其生母單
    獨負撫育照顧之責，並與生母及其家族同住，是以聲請人在
    前述家庭生活環境下成長，生母及母方家族在其自我認同（
    Identification）之發展過程中產生絕大的影響力，形成欲
    符合其認同對象之心理趨向，惟其原有人格權中表徵父方家
    族之父姓，與其人格中實際認同之對象相牴觸，聲請人又無
    從將之切割分離，此種自我認同過程中發生之困惑與矛盾，
    顯不利於身心健全之發展；另聲請人自幼對生父即無任何印
    象，與生父關係疏離，其父顯有疏於保護照顧之情節嚴重，
    未盡扶養義務多年，有事實足認聲請人之姓氏對其成長已有
    不利之影響。執此，本院認聲請人請求變更父姓『林』為母
    姓『呂』，於法尚無不合，應予准許，爰裁定如主文所示。
五、依非訟事件法第21條第2項、民事訴訟法第95條、第78條，
    裁定如主文。
中    華    民    國    97    年    10   月    1     日
                  家事法庭    法  官  劉長宜
上為正本係照原本作成。
如對本裁定抗告須於裁定送達後10日內向本院提出抗告狀。
中    華    民    國    97    年    10   月    1     日
                              書記官


司法院資訊處製作；財團法人民間司法改革基金會備份。
